【裁判字號】    99,台上,1275
【裁判日期】    990715
【裁判案由】    請求損害賠償等
【裁判全文】
最高法院民事判決            九十九年度台上字第一二七五號
上  訴  人  乙○○
訴訟代理人  李耀馨律師
被 上訴 人  甲○○
訴訟代理人  林耀泉律師
            連雲呈律師
            林煜翔律師
上列當事人間請求損害賠償等事件，上訴人對於中華民國九十九
年二月二十三日台灣高等法院第二審判決（九十八年度上字第五
八三號），提起上訴，本院判決如下：
    主  文
原判決除假執行部分外廢棄，發回台灣高等法院。
    理  由
本件上訴人主張：伊於民國九十五年四月間以新台幣（下同）一
千零十萬元向被上訴人購買其以訴外人楊新一名義登記坐落於台
北市○○區○○段二小段二一八地號土地應有部分九二○分之一
八四及其上門牌為台北市○○街○段十九號二樓房屋所有權全部
（下稱系爭房地）。伊於該房地移轉登記後，隨即裝潢，發現該
屋之屋頂鋼筋裸露、水泥剝落，經檢測結果，發現該屋氯離子含
量超過約定標準值十數倍，即俗稱之海砂屋，被上訴人應就是項
瑕疵負出賣人之瑕疵擔保責任。且被上訴人隱瞞該屋係海砂屋，
將之出售與伊，亦應負侵權行為損害賠償責任。經鑑定該屋修補
費用及交易減損價值共五百十一萬三千三百八十四元，伊依民法
第三百五十九條及第一百八十四條規定，得請求被上訴人減少同
額價金或賠償損害等情。求為命被上訴人給付五百十一萬三千三
百八十四元，並加付法定遲延利息之判決（未繫屬本院者，不予
贅敘）。於原審審理中，追加民法第一百七十九條規定而為請求
。
被上訴人則以：系爭房屋既經檢測氯離子含量超出約定標準，依
兩造所訂不動產買賣契約書（下稱系爭契約書）第九條第五項約
定，契約自動解除，上訴人不得請求減少價金。又伊不知系爭房
屋係海砂屋，無不法侵害上訴人權利之情事，上訴人亦不得請求
伊負侵權行為損害賠償責任等語，資為抗辯。
原審廢棄第一審所為上訴人勝訴部分之判決，改判駁回其該部分
之訴，係以：系爭房屋之氯粒離子含量已超過CNS 規定之最大含
量，為一般所謂的海砂屋，業經財團法人台灣經濟科技發展研究
院鑑定屬實。依系爭契約書第九條第五項第一款記載：「(一)氯離
子含量檢測（本項若未勾選及簽章，視為甲方（即上訴人）得進
行檢測）：□甲方《不得》於本買賣標的物點交前要求進行氯離
子含量檢測。□1.甲方《得》於支付第二期價金前，委請合格機
構對於買賣標的之建物進行氯離子含量檢測‧‧‧。2.檢測報告
完成前，買賣標的物暫停辦理產權移轉登記。3.檢測結果氯離子
含量平均值超過約定標準‧‧‧，甲乙雙方同意無條件解除買賣
契約，‧‧‧」，上訴人雖未於□內於勾選，但於「甲方簽認欄
」簽名蓋章，視為其得進行氯離子含量檢測。又依上開第一點約
定，足見兩造已合意將上訴人受領系爭房屋後之檢查通知義務，
提前至支付第二期價金前，則上訴人未依該約定進行氯離子含量
檢測，難謂無重大過失，且系爭契約書未有出賣人保證絕無氯離
子含量超過約定標準之記載，依民法第三百五十五條第二項規定
及最高法院四十九年台上字第二五四四號判例意旨，被上訴人應
不負瑕疵擔保責任，上訴人不得依民法第三百五十九條規定請求
減少價金。縱認被上訴人應負瑕疵擔保責任，惟依系爭契約書上
開第九條第五項第一款第三點約定，解除契約即可，上訴人捨此
不為，於雙方均已履約完畢後一年後，方請求減少超過契約總價
過半之價金，同時將系爭房地出租與第三人，收取高額租金，其
僅請求減少價金，僅係為自己之私益，損害被上訴人之權益，明
顯違反契約約定，為權利濫用。綜上，上訴人依民法第三百五十
九條規定請求被上訴人給付五百十一萬三千三百八十四元及其利
息，洵非正當，不應准許等詞，為其判斷之基礎。
惟查本件上訴人係依民法第三百五十九條及第一百八十四條規定
，請求減少價金或損害賠償，並於原審追加民法第一百七十九條
規定而為請求（見一審卷(一)第五八頁背面、第八九頁，卷(二)第四
七頁，原審卷第八○頁），乃原審竟僅就上訴人得否請求減少價
金，予以論斷，而就上訴人是否得依民法第一百八十四條及第一
百七十九條規定請求，則恝置不論，顯有疏略。上訴論旨，指摘
原判決違背法令，求予廢棄，非無理由。末查債權債務之主體，
應以締結契約之當事人為準。系爭契約書係由上訴人與楊新一簽
訂 (見一審卷(一)第十一頁 )，出賣人為楊新一，則被上訴人既非
買賣契約當事人，上訴人得否請求其依約履行出賣人之瑕疵擔保
責任，尚非無疑，案經發回，宜請注意。
據上論結，本件上訴為有理由。依民事訴訟法第四百七十七條第
一項、第四百七十八條第二項，判決如主文。
中    華    民    國  九十九  年    七    月   十五   日
                      最高法院民事第六庭
                          審判長法官  劉  福  來
                                法官  陳  國  禎
                                法官  陳  重  瑜
                                法官  吳  麗  女
                                法官  簡  清  忠
本件正本證明與原本無異
                                      書  記  官
中    華    民    國  九十九  年    七    月  二十七  日
                                                      Ｅ

司法院資訊處製作；財團法人民間司法改革基金會備份。
